最高法院民事判決　　　　　　九十六年度台上字第一三三九號
上　訴　人　甲○○
　　　　　　　　　　2
訴訟代理人　李清輝律師
上　訴　人　乙○○
　　　　　　　　　　2
訴訟代理人　李清輝律師
複 代理 人　楊廣明律師
被 上訴 人　亨翰貿易股份有限公司
法定代理人　丙○○
上列當事人間請求給付貨款事件，上訴人對於中華民國九十四年
六月十四日台灣高等法院第二審判決（九十二年度上字第六八○
號），提起上訴，本院判決如下：
    主  文
原判決廢棄，發回台灣高等法院。
    理  由
本件被上訴人主張：上訴人甲○○於民國八十九年四月五日邀上
訴人乙○○為連帶保證人，與伊簽訂附條件買賣契約書（下稱系
爭契約），向伊購買Konica 牌QD-21數位彩色沖印設備一套（下
稱系爭沖印機），價金為新台幣（下同）四百九十三萬元，甲○
○同時給付簽約金十五萬元予伊，另約定裝機款為二百零八萬元
，其餘二百七十萬元價金分十八期支付，自八十九年七月三十一
日起按月每期支付十五萬元。伊依約於同年五月十六日交付系爭
沖印機予甲○○，甲○○亦已支付二百零八萬元之裝機款予伊。
詎甲○○自八十九年七月三十一日起，藉故拒絕給付分期款，屢
經催討未果。甲○○就二百七十萬元之價金雖未交付票據予伊收
執，但甲○○拒絕給付分期款，類推適用系爭契約第十五條第二
款之約定，就尚未給付之全部分期款視為全部到期，爰依系爭契
約之約定為請求等情，求為命上訴人連帶給付二百七十萬元，及
自起訴狀繕本送達翌日起至清償日止，按年息百分之五計算利息
之判決（第一審判命上訴人連帶給付二百七十萬元，及其中二百
二十五萬元自九十年十月五日起、其中各十五萬元分別自九十年
十一月一日起、九十年十二月一日起、九十一年一月一日起，均
至清償日止，按年息百分之五計算利息，駁回被上訴人其餘利息
之請求，被上訴人對於被駁回部分，未聲明不服）。
上訴人則以：伊雖於八十九年五月十六日受領系爭沖印機，然該
機器品質不佳，屢次出現積紙、彈丸夾卡彈、當機等故障情形，
且其列印出之照片品質極差，甚至出現白色斑點或橫線等無法補
正之瑕疵，因此伊即於八十九年七月十日以存證信函通知被上訴
人修補，然被上訴人就上述瑕疵均未能予以修補，系爭沖印機因
此未能通過驗收，伊依法解除兩造契約等語，資為抗辯。
原審維持第一審所為上訴人敗訴之判決，駁回其上訴，無非以：
被上訴人主張上訴人訂購系爭沖印機，被上訴人已依約交貨安裝
，上訴人尚欠二百七十萬元分期款未付等情，為兩造所不爭，且
有附條件買賣契約書一件在卷可稽。上訴人雖辯稱：系爭沖印機
沖印後有白點、橫線、刮痕等瑕疵，經通知修補仍無法修補云云
，提出自行沖印之照片三十八幀及其自行委託財團法人中華民國
企業技術鑑定委員會鑑定之鑑定報告書為證，然上揭照片及鑑定
報告係上訴人單方面所拍攝及私自囑託鑑定人鑑定所得，被上訴
人並未參與，且予以否認，上訴人之此項辯解自無可採。原審依
上訴人之聲請，囑託國立台灣大學機械工程系鑑定，分六項鑑定
，該鑑定報告（下稱台大鑑定報告）〝壹〞之〝六〞鑑定結果認
為：「1.沖印機產能：3×5尺寸相片：1150～1410 張/小時，4×
6尺寸相片：876～948張/小時。2.負片印放品質：數位印放之解
析度與光學印放品質相當，數位印放相片之色度表現偏紅，尤其
是灰色方面更為明顯；數位印放相片之色彩表現可使用影像軟體
調節改善效果。3.印放海德堡（即上訴人店名）提供之數位檔案
時有下列瑕疵：格線濃度不均勻，線條扭曲；單色區塊呈現濃淡
起伏及細紋；底色偏紅；色階失真；對比不足，光影表現不佳。
4.正片印放品質：銳利度與畫質解析度良好；色彩表現偏紅。5.
沖印機裁刀功能正常。6.沖片機功能正常，印放之相片無機械性
線條、刮傷、刷痕等瑕疵」，顯見並無上訴人所主張之橫線刮痕
等瑕疵。至於鑑定過程中雖出現三張有白點者，然經鑑定機關將
「有白點之數位列印照片以光學方式沖印在相同的位置也呈現白
點，顯示此白點係負片之瑕疵所造成」，亦經明載於台大鑑定報
告，亦無上訴人主張系爭沖印機沖印有白點之瑕疵。再者，系爭
沖印機之產能數據較系爭沖印機型錄上所記載之實際印相產能每
小時九百張、七百張，並無不足之處，其最高產能每小時一千八
百張、一千一百八十張，係因寬一二七mm以上，可雙紙箱、雙軌
輸出，系爭沖印產能可達預定效用，亦無疑義。其次，系爭沖印
機數位印放之色度雖偏紅（正片、負片均同），然此可藉影像軟
體調整改善效果，而被上訴人提出之服務單亦記載色彩微調、色
彩修正，可見色彩表現係軟體調整之問題，並非系爭沖印機之瑕
疵。末查，鑑定時以上訴人即海德堡所提供數位檔案印放時，雖
呈現若干瑕疵，然查此等海德堡數位檔案為專門檢驗影像之色調
均勻度、色階真實度、灰階及解析度等特徵而設計之圖片，而被
上訴人所出售之沖印機僅係一般營業用（上訴人為加盟店），此
為上訴人所明知，被上訴人所出售之沖印機並未針對此等專業檢
驗色調、色階之檔案之沖印而設計，此等專業效用顯非一般營業
效用，既未載明於契約書或型錄，自難憑以認係效用上有瑕疵。
況鑑定機關所要求之鑑定準備工作係以拍攝內容為靜止之人物、
風景為主，上訴人未依鑑定機關指示提供鑑定資料，且台大鑑定
報告〝肆〞綜合結論〝３〞亦表示：「印放特殊設計之影像品質
分析數位影像檔案所產生之問題諸如色彩分佈濃淡不均，有微小
細紋等，需要進一步精密檢測影像處理軟體及印放相關硬體組件
的運作狀況才能鑑定發生原因是由於機械、光學或電子方面的因
素」，亦未表明係系爭沖印機之瑕疵，亦難憑此專業數位影像檔
案印放不佳，即謂系爭沖印機有瑕疵。至於上訴人雖提出協議書
影本一件及服務單影本九十七張主張有刮痕、線條、曝光頭問題
等瑕疵云云。然觀之服務單記載內容，部分係操作不當，如彈匣
卡彈，測試並無異常，部分有欠保養所致，如客戶主張沖出底片
污痕，經查係Rach結晶，清洗後測試正常，部分故障原因不明，
然當時並未鑑定，茲鑑定結果無上揭瑕疵，自不得僅以此服務單
認定有上訴人所指瑕疵。至於協議書並未經被上訴人簽章，自難
憑以認定被上訴人承認上揭瑕疵。上訴人主張系爭沖印機有瑕疵
，洵屬無據，其憑以解除系爭買賣契約，於法不合，其給付買賣
價金之義務自不能解免，而其分期款部分係自八十九年七月三十
一日起至九十年十二月三十一日止每月三十一日付十五萬元，並
非自裝機驗收起付分期款，上訴人辯稱系爭機器尚未驗收，亦不
能解免給付分期款部分之價金義務。綜上所述，被上訴人依系爭
契約第二條及保證關係請求上訴人連帶給付二百七十萬元及其中
二百二十五萬元自九十年十月五日起，其中十五萬元自九十年十
一月一日起，其中十五萬元自九十年十二月一日起，其餘十五萬
元自九十一年一月一日起至清償日止按年息百分之五計算利息，
即屬正當有據等詞，為其判斷之基礎。
惟查關於系爭沖印機之產能方面：台大鑑定報告〝壹〞之〝六〞
鑑定結果〝１〞認為：「3×5尺寸相片：1150～1410張/小時，4
×6尺寸相片：876～948張/小時」，該鑑定報告〝肆〞綜合結論
〝２〞更認為：「沖印機產能測試結果低於規則值」（見台大鑑
定報告第十頁），原審對此點綜合結論未加以審酌，即以「系爭
沖印機之產能數據較系爭沖印機型錄上所記載之實際印相產能每
小時九百張、七百張，並無不足之處，其最高產能每小時一千八
百張、一千一百八十張，係因寬一二七mm以上，可雙紙箱、雙軌
輸出」為由，認定「系爭沖印產能可達預定效用，亦無疑義」，
不無速斷。次查關於系爭沖印機印放正片、負片部分：系爭沖印
機型錄載明「Konica的高彩度印相系統對於所有形式的圖檔均能
提供完美的印相，透過色彩自動校正，能夠提供比傳統印相更高
的品質，不論任何負片，均可印出美麗的彩色相片或單色相片」
（見第一審卷(1)第四九頁），上訴人於原審辯稱：系爭沖印機無
法自動校色等語（見原審卷第二宗第五二、一一八、一一九頁）
，原審對於系爭沖印機有無自動校色功能，未予調查認定，遽謂
：「系爭沖印機數位印放之色度雖偏紅（正片、負片均同），然
此可藉影像軟體調整改善效果，而被上訴人提出之服務單亦記載
色彩微調、色彩修正，可見色彩表現係軟體調整之問題，並非系
爭沖印機之瑕疵」，亦有未洽。再查關於數位檔案印放部分：台
大鑑定報告〝壹〞之〝六〞鑑定結果〝３〞記載：「印放海德堡
（即上訴人店名）提供之數位檔案時有下列瑕疵：格線濃度不均
勻，線條扭曲；單色區塊呈現濃淡起伏及細紋；底色偏紅；色階
失真；對比不足，光影表現不佳」等情（見台大鑑定報告第二頁
），已認定系爭沖印機在印放特殊設計之影像品質時，將出現諸
多瑕疵，原審雖認定：「鑑定時以上訴人即海德堡所提供數位檔
案印放時，雖呈現若干瑕疵，然查此等海德堡數位檔案，為專門
檢驗影像之色調均勻度、色階真實度、灰階及解析度等特徵而設
計之圖片，而被上訴人所出售之沖印機，僅係一般營業用（上訴
人為加盟店），此為上訴人所明知，被上訴人所出售之沖印機，
並未針對此等專業檢驗色調、色階之檔案之沖印而設計，此等專
業效用，顯非一般營業效用，既未載明於契約書或型錄，自難憑
以認定係效用上有瑕疵。」，然原審對於如何認定上訴人提供之
數位檔案係為檢測專業效用之沖印機，而非檢測一般營業效用之
沖印機？又何以區分專業效用與一般營業效用？俱未說明其心證
之理由，自難謂無判決不備理由之違法。又查上訴人於原審辯稱
：系爭沖印機無法讀取ＧＩＦ及ＴＩＦＦ類型之檔案，與型錄所
載不符；無法列印ＴＩＦＦ及ＧＩＦ影像檔等語（見原審卷第二
宗第五二、一一五、一一六頁）。原審亦未予斟酌，遽謂上訴人
主張系爭沖印機有瑕疵，洵屬無據云云，同有判決不備理由之違
法。末查上訴人於原審曾聲請訊問證人潘俊隆、陳錫銘、廖宦彰
、許世昌、余依華，以證明沖印業者所見系爭沖印機之瑕疵及平
日上訴人使用系爭機器遭遇之問題，以佐證系爭沖印機是否真實
存有瑕疵（見第二審卷第一宗第二六、二七頁），原審未予置理
，亦不無違反民事訴訟法第二百八十六條之規定。上訴論旨，執
以指摘原判決不當，求予廢棄，非無理由。
據上論結，本件上訴為有理由。依民事訴訟法第四百七十七條第
一項、第四百七十八條第二項，判決如主文。
中　　華　　民　　國　九十六　年　　六　　月　 十五 　日
                      最高法院民事第三庭
                          審判長法官  吳　正　一
                                法官  劉　福　聲
                                法官  黃　義　豐
                                法官  簡　清　忠
                                法官  謝　正　勝
      本件正本證明與原本無異
                                      書  記  官
中　　華　　民　　國　九十六　年　　六　　月　二十六　日
                                                      Ｑ
